臺灣花蓮地方法院民事判決　　　　　　　　 99年度國字第3號
原　　　　告　甲　（真實姓名、年籍及住所等資料均詳卷）
兼法定代理人　甲１（同上）
兼法定代理人　甲２（同上）
前列三人共同
訴訟代理人　　 陳清華律師
被　　　告　　 花蓮縣戊○鄉丁○國民小學
法定代理人　乙○○
訴訟代理人　簡燦賢律師
複代理人　　吳秋樵律師
上列當事人間國家賠償事件，本院於民國（下同）99年12月23日
言詞辯論終結，判決如下：
    主  文
被告應給付原告A女新臺幣貳佰萬元。
被告應給付原告甲１、甲２各新臺幣參拾萬元。
原告A 、甲１、甲２其餘之訴駁回。
訴訟費用由被告負擔二分之一；餘由原告A負擔十分之二、原告
甲１、甲２各負擔二十分之三。
本判決第一項得假執行。
本判決第二項得假執行；但被告如各以新臺幣參拾萬元分別為原
告甲１、甲２供擔保，得免為假執行。
原告A、 甲１、甲２其餘假執行之聲請均駁回。
    事實及理由
甲、原告方面：
 一、聲明：被告應給付原告甲新臺幣參佰萬元、原告 甲1、甲2
     各新臺幣壹佰萬元， 並均自國家賠償請求書正本送達翌日
     起至清償日止，按年息百分之5計算之利息。訴訟費用由被
     告負擔。及願供擔保宣告假執行。
 二、陳述：
（一）本件原告甲女原就讀於花蓮縣戊○鄉丁○國民小學（下稱
      丁○國小），現已畢業；田春榮則原為丁○國小體育老師
      兼訓導組組長，現則因任職期間先後對於原告甲女及其餘
      3 名受害女學生強制猥褻及強制性交，除經丁○國小教師
      評議委員會依法解聘以外，並經臺灣花蓮地方法院98年度
      訴字第 125號刑事判決判處強制性交等罪刑及臺灣高等法
      院花蓮分院 98年度上訴字第259號刑事判決駁回檢察官上
      訴確定在案，謹先陳明。
（二）按「公務員於執行職務行使公權力時，因故意或過失不法
      侵害人民、自由或權利者，國家應負損害賠償責任。公務
      員怠於執行職務，致人民自由或權利遭受損害者亦同。」
      、「國家損害賠償，除依本法規定外，適用民法規定。」
      、「不法侵害他人之身體、健康、名譽、自由、信用、隱
      私、貞操，或不法侵害其他人格法益而情節重大者，被害
      人雖非財產上之損害，亦得請求賠償相當之金額。」、「
      前二項規定，於不法侵害他人基於父、母、子、女或配偶
      關係之身分法益而情節重大者，準用之。」國家賠償法第
      2條第2項、第5條及民法第195條第1、3項分別定有明文。
（三）本件田春榮利用擔任丁○國小體育老師兼訓導組組長之職
      務，於執行公務行使公權力之際，為逞獸慾，接二連三違
      反原告 甲女及其餘3名受害女學生之意願，分別於學校體
      育室、輔導室、校外比賽投宿旅館房間、教會或親友住處
      、田春榮住家房間、自小客車內，甚至於己○溫泉內，對
      原告 甲女及其餘3名受害女學生強制猥褻及強制性交，不
      計其數，忝為人師。本件田春榮之獸行，係因原告甲女於
      參加洄瀾體育月運動會期間，遭田春榮性侵害，不堪受辱
      而向校長投訴而曝光，全案經檢察官深入追查之後意外發
      現，除原告 甲女及其餘2名受害女學生以外，另名已就讀
      富源國中之女學生才是最早之受害人，而且其在富源國中
      求學階段，因經常蹺課接受學校輔導，在輔導過程中，早
      已向輔導老師黎敏如透露其早在丁○國小求學階段，即經
      常遭受田春榮性侵，嗣後富源國中認事態嚴重，找來田春
      榮求證，當時田春榮在余存仙主任陪同下前往富源國中，
      對於黎敏如老師之質問，當場聲淚俱下，承認確有其事，
      丁○國小余存仙主任及富源國中黎敏如老師均在場見證，
      當時富源國中校長黃淑容曾親自去電時任丁○國小校長之
      李忠祥告知此事，惜當時丁○國小校長李忠祥及主任余存
      仙掉以輕心，並未當機立斷將田春榮移送法辦，導致嗣後
      原告 甲女及其餘2名受害女學生，接二連三遭田春榮蹂躪
      ，實與姑息養奸無異，若非當時丁○國小校長李忠祥怠於
      執行職務，未將田春榮於第1時間移送法辦，原告 甲女及
      其餘 2名受害女學生陸續慘遭田春榮性侵害之遺憾，不致
      發生，尤其原告甲女於4、5年級時即遭田春榮性侵害，丁
      ○國小校長蘇愛志及主任余存仙知之甚稔，惟彼等卻袖手
      旁觀，再次怠於執行職務，疏未通報及將田春榮移送法辦
      ，導致原告 甲女於6年級時遭田春榮進一步性侵害，丁○
      國小對於原告甲女及其餘3名受害女學生陸續遭受田春榮
      性侵害之悲劇，難辭其咎。被告丁○國小前後任校長李忠
      祥、蘇愛志以及主任余存仙，因怠於通報及將田春榮移送
      法辦，嚴重失職，目前除遭花蓮縣政府記過處分以外，監
      察院在調查報告出爐之後，分別對花蓮縣政府及被告丁○
      國小提出糾正及對被告丁○國小前後任校長李忠祥、蘇愛
      志及主任余存仙等人，提出彈劾，此有監察院之調查意見
      、糾正案文及彈劾案文可稽，俱證丁○國小應負本件國家
      賠償責任。
（四）本件田春榮為人師表，卻為逞一己私慾，對原告甲女為強
      制猥褻及強制性交之行為，在原告甲女幼小心靈，留下一
      輩子難以抹滅之創痛；其法定代理人甲1及甲2獲悉天真無
      邪之子女，竟在小學階段即遭為人師表之田春榮蹂躪，奪
      去童貞，心如刀割，忿恨難平，爰比照上揭臺中市立國小
      應負國家賠償責任之案例，以及未成年人遭受性侵害，其
      父母可依民法第195條第3項請求身分法益受侵害之非財產
      上損害賠償案例，請求被告丁○國小給付如訴之聲明之金
      額，聊慰原告甲女及其法定代理人甲1及甲2心靈所受創痛
      。
（五）本件原告 3人因本件性侵害所受之傷害，實非筆墨足以形
      容，此觀長期追蹤關懷本件受害人之人本教育基金會整理
      之訪談資料，原告等人承受包括民意代表、家長會長、鄰
      里親友、校長、主任及各方，排山倒海之壓力暨原告甲女
      於筆記本內透露出尋短、自暴自棄、承受同儕異樣眼光及
      男同學以不堪入耳的字眼羞辱之內容自明。
（六）按慰撫金係以精神上所受無形之痛苦為準，請求慰藉金之
      賠償，其核給標準，須斟酌雙方之身分、資力與加害程度
      及其他各種情形與其名譽影響是否重大及被害人身分、地
      位與加害人經濟情況等關係定之，最高法院86年度台上字
      第3537號判決意旨參照，經查，原告甲女於受侵害時僅為
      國小六年級學生，純真無邪，其因年幼及敬畏體育老師田
      春榮師長之身分，而不幸受此種傷害，原本可享受幸福快
      樂童年時光，然卻因田春榮對其伸出狼爪，致其身心受創
      ，出現尋短、自暴自棄之心理異常症狀，並不時承受同儕
      異樣眼光及異性同學以不堪入耳之字眼羞辱，本件對原告
      甲女人格發展，留下終生無法抹滅之烙印，原告甲女所受
      精神上傷害，實非金錢所能彌補回復；原告甲1及甲2為甲
      女之法定代理人，獲悉甲女慘遭田春榮蹂躪，宛如晴天霹
      靂，心如刀割，事件發生之後，面對地方人士排山倒海而
      來之壓力，精神幾乎崩潰，原告 甲1平日以務農及打零工
      維生，名下有7筆土地及1棟建物及1輛代步汽車；原告甲2
      任職格全食品工業股份有限公司花蓮分公司，年所得約21
      9,060元，此有2人財政部臺灣省北區國稅局98年度綜合所
      得稅各類所得資料清單及財政部臺灣省北區國稅局財產歸
      屬資料清單可稽；而被告丙○○○○○○○，為公立學校
      ，享有法定預算，被告除本件性侵害案件，遭監察院糾正
      以外，其前後任校長及主任，更因知情不報，長期包庇田
      春榮惡行，具有重大違失，分別遭監察院彈劾在案，揆諸
      前揭判決意旨，原告等人分別求償慰撫金300萬元及各100
      萬元，並無不當。
（七）查實務上關於校園性侵害之案件，校方往往都是在東窗事
      發之後，後知後覺，事前並不知情，僅有監督不周之責，
      並無隱匿不報之弊端，惟本件加害人田春榮之獸行，早於
      93年間，即為被告當時校長李忠祥及主任余存仙，由富源
      國中輔導主任黎敏如及校長黃淑容處掌握；95年間原告甲
      女向導師張郁國反應遭田春榮性侵害，導師告知校護黃鈺
      鈞，校護再向主任余存仙反應，主任再向校長蘇愛志報告
      ，校方並不當一回事，未作任何處置；97年4、5月間學校
      羅崇瑚老師亦發現田春榮於體育器材室對甲女持續性侵害
      ，經向主任余存仙及校長蘇愛志反應，校方亦置若罔聞；
      迄至97年12月間，原告甲女不願學妹淪為下一位受害人，
      鼓足勇氣寫信向校長蘇愛志求援，校長蘇愛志才依法通報
      ，被告為基層教育單位，兼負培育國家未來主人翁之責，
      維護校園安全，責無旁貸，乃被告竟未能及時對於原告甲
      女伸出援手保護其安全，反而包庇縱容田春榮之獸行，原
      告甲女受害情節，與其他女學生相較，有如天壤之別，被
      告在原告甲女向校方反應之後，知情不報，儼然成為田春
      榮之幫凶，罪加一等，應負之侵權行為損害賠償責任，遠
      逾其餘受害女學生。
（八）再查，父母對於未成年子女，有保護教養之權利義務，民
      法第 1084條第2項定有明文，此為父母對未成年子女因親
      子關係所生之身分法益，亦即「親權」或「監護權」或稱
      之為「監督權」，此等權利應屬民法第184條第1項前段所
      保護之權利，父母對子女之監護權受不法之侵害，自屬基
      於父、母、子、女之身分法益受侵害，應有民法第 184條
      第1項前段、第195條第3項規定之適用，而未滿 14歲之子
      女為人性侵害，應認其父母之保護、教養之監護權受有不
      法侵害，情節重大，其父母自得依民法第184條第1項前段
      及195條第3項請求非財產上之損害賠償，本件原告 甲1及
      甲2，因其未滿14歲之 甲女遭田春榮性侵害，致其對於子
      女保護教養之監督權身分法益受有不法侵害，情節重大，
      揆諸前揭說明，自可依國家賠償法第2條第2項及民法第18
      4條第1項前段、第195條第3項規定，請求非財產上之損害
      賠償。
 三、證據：提出丙○○○○○○○國家賠償協議不成立證明書、
     臺灣花蓮地方法院98年度訴字第125號刑事判決暨臺灣高等
     法院花蓮分院98年度上訴字第259號刑事判決、監察院對於
     丁○國小教師性侵案件調查意見、 糾正案文及彈劾案文各
     乙份、人本教育基金會整理訪談被害人資料、 人本教育基
     金會摘錄之甲女筆記本內容乙份、 原告甲1、甲2二人財政
     部臺灣省北區國稅局 98年度綜合所得稅各類所得及財產歸
     屬資料清單影本各乙份為證。
乙、被告方面：
 一、聲明：原告A請求逾越新台幣（下同）貳佰萬元部分，及請
     求超過貳佰萬元之利息部分駁回。原告 A1、A2之訴駁回。
     訴訟費用由原告負擔。如受不利判決， 請准被告提供擔保
     ，免予假執行。
 二、陳述：
（一）對原告A所主張之事實及請求權基礎不爭執。
（二）被告就原告國家賠償之請求，轉請花蓮縣政府國家賠償審
      議小組（以下簡稱審議小組）加以審議，經審議小組會議
      決議原告A賠償200萬元，A1、A2各賠償30萬元，此有花蓮
      縣政府 99年5月27日會議記錄可稽。由於原告等並不接受
      審議小組之決議，兩造無法達成協議，是以依原告之請求
      核發協議不成立證明書。就原告 A之部分，被告認為渠請
      求精神上損害賠償300萬元過高，應以200萬元為適當。
（三）按原告A1、A2依起訴狀所載，乃以民法第 195條第1、3項
      為其請求權基礎，然查前揭第 3項之規定，乃在侵害他人
      基於父、母、子、女配偶關係之「身分法益」時方得請求
      。本件原告A1、A2固為原告A之父母，A遭受性侵為本案被
      害人，原告A1、A2確實遭受精神上之苦痛誠可想見，然其
      「身分法益」是否因而遭受侵害尚非全無疑議。查所謂「
      身分法益」學者認為身分權有配偶權、監督權及其他身分
      法益等，其中父、母對於子女之監督權，就本件而言是否
      有受侵害，即有探究餘地。按行政院向立法院提出民法第
      一九五條第三項規定之修正說明謂：「身分法益與人格法
      益同屬非財產法益，本條第一項規定被害人得請求人格法
      益被侵害時，非財產上之損害賠償，至身分法益被侵害時
      ，可否請求非財產上之損害賠償？則付闕如。鑑於父母或
      配偶與本人之關係最為親密，其於此種親密關係所生之身
      分法益被侵害時，其所受之精神上之痛苦最深。為期周延
      ，爰增訂第三項。」復就適用本條項之列舉出「未成年子
      女被人擄略時，父母監護權被侵害所受精神上之痛苦。又
      如配偶之一方被強姦，他方身分法益被侵害所致之精神上
      之痛苦等是。」（詳附件孫森焱著民法債編總論上冊第二
      六三頁）。是對於父、母身分上之法益，是著重在監督權
      、監護權等。本件原告 A遭受體育老師性侵害，與上揭列
      舉未成年子女被人擄略並不相同，擄略有其期間，在其期
      間內致父、母之監督權、監護權無從行使，當可認定父、
      母基於身分法益受侵害，但性侵時間短暫，尚難認A1、A2
      身為父、母之監督權、監護權受有侵害。
（四）民法第 186條規定「公務員因故意違背對於第三人應執行
      之職務，致第三人受損害者，負賠償責任。…。」，本案
      為性侵行為之老師田春榮雖可認定是屬公務員故意違背對
      A女應執行之職務，然依上揭條文所載，其賠償對象， 似
      僅指對於應執行執務之第三人，本件 A1、A2為A女之父、
      母，並非田春榮執行職務之對象，是否屬公務員應賠償之
      對象，即有疑議。
 三、證據：提出花蓮縣政府國家賠償審議小組決議影本乙份。
    理    由
甲、程序方面：
 一、本件原告起訴時（99年9月23日)列被告之法定代理人為李
     鳳嬌，惟被告早於99年8月5日經花蓮縣政府遴派乙○○為
     被告之法定代理人，此有花蓮縣政府99年8月5日府教學字
     第 0990134616A號函附卷可按（見卷第78頁）。是原告顯
     係誤列被告之法定代理人為李鳳嬌，本件毋庸為承受訴訟
     ，合先敘明。
 二、按性侵害犯罪防治法第 12條第2項規定：「行政機關、司
     法機關及軍法機關所製作必須公示之文書，不得揭露被害
     人之姓名、出生年月日、住居所及其他足資識別被害人身
     分之資訊。」原告主張原告甲遭同校老師田春榮性侵害，
     提起
     本件侵權行為損害賠償訴訟，茲為保護被害人即原告甲之
     權益，本判決就被害人即原告甲、原告甲之父母（代號A1
     、A2）之姓名、出生年月日、住居所及其他足資識別被害
     人身分之資訊不予揭露，是原告甲、A1、A2之身分資訊參
     見本件卷宗資料及相關筆錄。
 三、次按依國家賠償法請求損害賠償時，應先以書面向賠償義
     務機關請求之。賠償義務機關對於前項請求，應即與請求
     權人協議。賠償義務機關拒絕賠償，或自提出請求之日起
     逾30日不開始協議，或自開始協議之日起逾60日協議不成
     立，請求權人得提起損害賠償之訴。損害賠償之訴，除依
     本法規定外，適用民事訴訟法之規定，國家賠償法第10條
     、第11條、第12條分別定有明文。查本件原告 A、甲１、
     甲２ 於民國（下同）98年9月15日以書面向被告花蓮縣戊
     ○鄉丁○國民小學（下稱丁○國小）提出損害賠償之請求
     ，經陳長文大律師居中斡旋之後，於 99年5月27日召集花
     蓮縣政府國家賠償審議小組會議結論決議賠償，惜金額不
     為原告等接受，致協議不成，於 99年7月29日丁○國小開
     立協議不成主證明書，此有丁○國小 99年7月29日卓鄉太
     國人字第0990001697號函在卷可稽（見卷第14頁），揆諸
     上開規定，原告A、甲１、甲２自得依法提起本件訴訟。
乙、實體方面：
 一、本件原告起訴主張：原告甲原為丁○國小學生，在就讀期
     間遭丁○國小體育老師兼訓導組組長田春榮在校內外強制
     猥褻及強制性交，田春榮已經臺灣花蓮地方法院98年度訴
     字第 125號刑事判決判處強制性交等罪刑確定在案，甲女
     遇害前，當時丁○國小校長李忠祥及主任余存仙對田春榮
     之惡行已知情卻掉以輕心，並未當機立斷將田春榮移送法
     辦，導致嗣後原告 甲女及其餘2名受害女學生，接二連三
     遭田春榮蹂躪，實與姑息養奸無異，若非當時丁○國小校
     長李忠祥怠於執行職務，未將田春榮於第1時間移送法辦，
     原告 甲女及其餘2名受害女學生陸續慘遭田春榮性侵害之
     遺憾，不致發生，尤其原告甲女於4、5年級時即遭田春榮
     性侵害，丁○國小校長蘇愛志及主任余存仙知之甚稔，惟
     彼等卻袖手旁觀，再次怠於執行職務，疏未通報及將田春
     榮移送法辦，導致原告 甲女於6年級時遭田春榮進一步性
     侵害，丁○國小對於原告甲女陸續遭受田春榮性侵害之悲
     劇，難辭其咎，為此依國家賠償法第2條第2項及民法第184
     條第1項前段、第195條第3項規定，請求對原告A、甲１、
     甲２之非財產上之損害負賠償之責。
 二、被告對原告所主張之事實及請求權基礎不爭執，並對原告
     A之請求在新臺幣200萬元部分認諾。惟對原告甲１、甲２
     之請求則以本件原告 A遭受體育老師性侵害，並未侵及對
     於父、母身分上之法益而拒絕賠償等語為辯。
 三、按公務員於執行職務行使公權力時，因故意或過失不法侵
     害人民自由或權利者，國家應負損害賠償責任，公務員怠
     於執行職務，致人民自由或權利遭受損害者亦同，國家賠
     償法第2條第2項定有明文。且國家賠償法第2條第2項前段
     所指公務員執行職務行使公權力，並不限於具有強制作用
     的高權行為，尚包括以提供給付、服務、救濟、照顧…等
     方法達成國家服務任務之行為 （最高法院80年台上字525
     號判決要旨參照） ，又依據司法院大法官會議釋字第469
     號：「法律規定之內容非僅屬授予國家機關推行公共事務
     之權限，而其目的係為保護人民生命、身體及財產等法益
     ，且法律對主管機關應執行職務行使公權力之事項規定明
     確，該管機關公務員依此規定對可得特定之人所負作為義
     務已無不作為之裁量餘地，猶因故意或過失怠於執行職務
     ，致特定人之自由或權利遭受損害，被害人得依國家賠償
     法第2條第2項後段，向國家請求損害賠償。」，另按法務
     部95年09月14日法律字第0950170449號函：「公立學校之
     教師屬國家賠償法上所稱之公務員，其教學活動屬行使公
     權力之行為，應有國家賠償法之適用。」，是公立學校教
     師的教學及管理行為，應有國家賠償法之適用。再按性侵
     害犯罪防治法第 8條規定：「醫事人員、社工人員、教育
     人員、保育人員、警察人員、勞政人員，於執行職務知有
     疑似性侵害犯罪情事者，應立即向當地直轄市、縣（市）
     主管機關通報，至遲不得超過24小時。通報之方式及內容
     ，由中央主管機關定之。」，又教育人員任用條例第2條「
     本條例所稱教育人員為各公立各級學校校長、教師、職員
     、運動教練，社會教育機構專業人員及各級主管教育行政
     機關所屬學術研究機構（以下簡稱學術研究機構）研究人
     員。」。再校園性侵害或性騷擾防治準則第12條：「校園
     性侵害或性騷擾事件之申請人或檢舉人得以書面申請調查
     ；其以言詞為之者，學校或主管機關應作成紀錄，經向申
     請人或檢舉人朗讀或使閱覽，確認其內容無誤後，由其簽
     名或蓋章。」查學校居於國家教育行政機關之地位，校長
     及主任、老師之教學活動、對學生之輔導管教，係代表國
     家為教育活動，屬於行政給付之一種，自屬行使公權力之
     行為。本件丁○國小校長及主任依教育人員任用條例及前
     揭法務部解釋屬國家賠償法上所稱之公務員，其教學及管
     理活動屬行使公權力之行為，依法應於執行職務知有疑似
     性侵害犯罪情事者，應立即向當地直轄市、縣（市）主管
     機關通報，並作成調查紀錄，以遏止性侵害事件之發生。
     然被告之前校長李忠祥及主任余存仙對田春榮之惡行已知
     情卻掉以輕心，並未當機立斷將田春榮移送法辦，導致田
     春榮再度犯案，而原告甲女於4、5年級時即遭田春榮性侵
     害，丁○國小校長蘇愛志及主任余存仙知之甚稔，惟彼等
     卻袖手旁觀，再次怠於執行職務，疏未通報及將田春榮移
     送法辦，導致原告甲女於6年級時遭田春榮進一步性侵害，
     田春榮已遭判刑確定，有本院 98年度訴字第125號刑事判
     決暨臺灣高等法院花蓮分院 98年度上訴字第259號刑事判
     決附卷可按，而丁○國小校長及主任等人於知悉田春榮涉
     有性侵害之行為或原告甲有被性侵害之情事，應採取有效
     之補救措施，例如：通報學校與主管機關或是作成申請調
     查之紀錄，以保障原告甲之權利。其竟怠於執行職務，除
     遭監察院糾正以外，其前後任校長及主任，更因知情不報
     ，長期包庇田春榮惡行，具有重大違失，分別遭監察院彈
     劾在案；亦有監察院對於丁○國小教師性侵案件調查意見
     、糾正案文及彈劾案文各乙份在卷足憑。而被告對原告 A
     所主張之事實及請求權基礎不爭執，堪信原告之主張屬實
     。是被告之前後任校長及主任明知原告甲有被性侵害情事
     卻未伸出援手，亦未履行通報主管機關之法定義務，故意
     怠於執行職務，自屬教學工作之重大過失。被告及其所聘
     用之教師、職員之不法行為，已造成原告身心傷害，構成
     國家賠償法第2條第2項後段之法律責任，應依法對原告之
     損害應予賠償。
 四、次按國家損害賠償，除依本法規定外，適用民法規定，國
     家賠償法第 5條定有明文。又因故意或過失，不法侵害他
     人之權利者，負損害賠償責任。不法侵害他人之身體或健
     康者，對於被害人因此喪失或減少勞動能力或增加生活上
     之需要時，應負損害賠償責任。不法侵害他人之身體者，
     被害人雖非財產上之損害，亦得請求賠償相當之金額，民
     法第184條第1項前段、第193條第1項、第2項、第195條第
     1 項前段分別定有明文。又所謂相當，自應以實際加害情
     形與其名譽影響是否重大，及被害人之身分地位與加害人
     經濟狀況等關係定之，最高法院47年台上字第1221號判例
     可資參憑。而民法第195條第3項規定：「前二項規定，於
     不法侵害他人基於父、母、子、女或配偶關係之身分法益
     而情節重大者，準用之」。其修正說明略以：「身分法益
     與人格法益同屬非財產法益，本條第一項僅規定被害人得
     請求人格法益被侵害時，非財產上之損害賠償，至身分法
     益被侵害時，可否請求非財產上之損害賠償，則付闕如。
     鑑於父母或配偶與本人之關係最為親密，其於此種親密關
     係所生之身分法益被侵害時，其所受精神上痛苦最深。為
     期周延，爰增訂第三項。」故民法第195條第3項之身分法
     益應採廣義說，亦即基於此身分所發生親情、倫理或生活
     互助所繫一切利益均應包含在內。按基於上述親密關係所
     生之法益，於父母子女而言，乃包括其間依該身分關係所
     生之監護、扶養、教養、保護之權利義務法益。是子女遭
     擄掠、強姦、子女之身體自由受侵害，父母之精神亦受煎
     熬痛苦，固屬之（民法債篇增列，上開條文立法理由參照
     ）而子女身體遭傷害，無論係打殺或車禍造成，其情形亦
     屬無殊，自亦包括在內，蓋依民法第1084條規定子女應孝
     敬父母；父母對於未成年子女，有保護及教養之權利義務
     ；同法第1114條第1款並規定直系血親間互負扶養之義務，
     上開侵害情形如屬嚴重，自有損上述之法益，故然。又民
     法第195條第3項規定乃鑑於父母或配偶與本人之關係最為
     親密，基於此種親密關係所生之身分法益被侵害時，其所
     受精神上之痛苦最深，因此準用同法條第 1項規定，得請
     求非財產上損害。本件原告甲原為丁○國小學生，在就讀
     期間遭丁○國小體育老師兼訓導組組長田春榮在校內外強
     制猥褻及強制性交，原告 甲１、甲２係原告A之父母，因
     原告A遭受不法侵害行為，致原告A身心受創，情何以堪，
     除須持續照顧原告 A外，其精神上自受有相當痛苦，堪認
     原告甲１、甲２基於父母子女關係之身分法益受到侵害，
     且情節重大，原告甲１、甲２依民法第195條第3項準用第
     1項之規定請求精神慰撫金，自屬有據。被告抗辯原告甲１
     、甲２不得請求精神慰撫金云云，殊屬無據，並不足採。
 五、本件原告A、甲１、甲２得請求之金額，茲分述如下：
     查因本件性侵害事件，在原告甲女心靈，已烙下一生難以
     抹滅之陰影，其法定代理人甲1及甲2獲悉天真無邪之子女
     ，竟在小學階段即遭為人師表之田春榮蹂躪，奪去童貞，
     心如刀割，忿恨難平，事件發生之後，面對地方人士排山
     倒海而來之壓力，精神幾乎崩潰，原告 甲1平日以務農及
     打零工維生，名下有 7筆土地及1棟建物及1輛代步汽車；
     原告 甲2任職格全食品工業股份有限公司花蓮分公司，年
     所得約219,060元，此有2人財政部臺灣省北區國稅局98年
     度綜合所得稅各類所得資料清單及財政部臺灣省北區國稅
     局財產歸屬資料清單可稽；茲審酌兩造之身分、經濟地位
     及考量原告甲女之受害情形，致法定代理人甲1及甲2精神
     痛苦之程度等一切情狀，並參酌陳長文大律師居中斡旋之
     後，召集花蓮縣政府國家賠償審議小組會議結論（見卷第
     70 頁），認其請求精神損害之慰撫金，原告A以200萬元，
     甲１、甲２各以30萬元為適當。
 六、綜上所述，原告A、甲１、甲２本於國家賠償之法律關係，
     請求被告丁○國小分別給付 200萬元、30萬元、30萬元，
     即屬有據，應予准許，其逾此部分之請求，則屬無據，應
     予駁回；而被告對原告A之賠償金額200萬元已為認諾（見
     卷第66頁），對甲１、甲２之賠償僅各30萬元，未逾50萬
     元，則依民事訴訟法第 389條第1款、第5款應依職權宣告
     假執行。又被告聲請願供擔保為免假執行之宣告，就原告
     甲１、甲２勝訴部分，於法並無不合，爰酌定金額分別宣
     告之。就原告 A、甲１、甲２敗訴部分，因訴經駁回，其
     假執行之聲請，已失所附麗，應予駁回。
 七、本件事證已臻明確，兩造其餘攻擊、防禦方法及未經援用
     之證據，經本院審酌後認對判決結果不生影響，爰不一一
     論列。
丙、據上論結，本件原告之訴一部有理由，一部無理由 ；爰依
    民事訴訟法第79條、第389條第1款、第5款，第392條第2項
    第450條、第449條第1項、第79條、78條，判決如主文。
中　　華　　民　　國　　100　　年  　1　　月　  6　　日
                        臺灣花蓮地方法院民事庭
                            法    　官　沈士亮
上列為正本係照原本作成。
如不服本判決，應於送達後20日內，向本院提出上訴狀並表明上
訴理由，如於本判決宣示後送達前提起上訴者，應於判決送達後
20日內補提上訴理由書(須附繕本)。
中　　華　　民　　國　　100　　年　　1　　月　  6　　日
                            法院書記官　杜依玹
